臺灣新北地方法院民事裁定　　　　　110年度消債更字第428號
聲　請　人
即　債務人　陳孟慈　
代　理　人　王如禎律師
上列當事人聲請消費者債務清理更生事件，本院裁定如下：
    主  文
聲請人陳孟慈自中華民國一一○年十一月十五日上午十時起開始
更生程序。
命司法事務官進行本件更生程序。
    理  由
一、聲請意旨略以：聲請人因積欠債務，曾以書面向本院聲請債
    務清理前置調解，惟因最大債權金融機構玉山商業銀行股份
    有限公司（下稱玉山銀行）認其提出「18期、利率5％、每
    期清償新臺幣（下同）1,095元」之分期還款方案，聲請人
    仍無力負擔，故未到庭，致前置調解不成立。然聲請人顯有
    不能清償債務之情事，爰依法聲請裁定開始消費者債務清理
    之更生程序等語。
二、按「債務人不能清償債務或有不能清償之虞者，得依本條例
    所定更生或清算程序，清理其債務。」、「債務人無擔保或
    無優先權之本金及利息債務總額未逾新臺幣一千二百萬元者
    ，於法院裁定開始清算程序或宣告破產前，得向法院聲請更
    生。」、「債務人對於金融機構負債務者，在聲請更生或清
    算前，應向最大債權金融機構請求協商債務清償方案，或向
    其住、居所地之法院或鄉、鎮、市、區調解委員會聲請債務
    清理之調解。」，消費者債務清理條例（下稱消債條例）第
    3條、第42條第1項、第151條第1項分別定有明文。次按「法
    院裁定開始更生或清算程序後，得命司法事務官進行更生或
    清算程序，必要時得選任律師、會計師或其他適當之自然人
    或法人一人為監督人或管理。」、「法院開始更生程序之裁
    定，應載明其年、月、日、時，並即時發生效力。」，消債
    條例第16條第1項、第45條第1項亦有明定。
三、經查，聲請人主張其曾依消債條例第151條規定向本院聲請
    債務清理前置調解，惟前置調解不成立等節，業經本院依職
    權調取110年度司消債調字第429號調解卷（下稱調解卷）核
    閱無訛，應屬實在。又聲請人於聲請本件更生前5年內未從
    事營業活動，且積欠玉山銀行等債權人（含金融機構與非金
    融機構）無擔保或無優先權之債務總額共計約1,952,564元
    等情，亦有財產及收入狀況說明書、債權人清冊、財團法人
    金融聯合徵信中心查詢當事人綜合信用回覆報告在卷可稽（
    見調解卷第10至14、18至20頁），並經債權人函覆明確，亦
    堪信屬實。是聲請人為一般消費者，積欠無擔保或無優先權
    之債務總額未逾12,000,000元，且提起本件更生聲請前，已
    踐行前置協商而不成立之事實，應堪認定。
四、綜合聲請人之全部財產、收支狀況及債務總額等一切情狀，
    以評估其現況是否確實不能維持最基本生活條件，而有不能
    清償債務或不能清償之虞之情事，本院調查及判斷如下：
  ㈠聲請人之財產及收入狀況：
    觀諸聲請人提出之全國財產稅總歸戶財產查詢清單所示，聲
    請人名下無任何不動產（見調解卷第16頁）。又聲請人主張
    其目前為木桶洋酒股份有限公司樹林門市全職僱員，並無其
    他兼職收入等情，並提出最近3個月之薪資明細為憑（見本
    院卷第20至22頁），應堪信為實，故應可以上開薪資明細計
    算聲請人每月平均薪資（不另扣除勞健保費）25,945元【計
    算式：〔（24,000＋2,063－880）＋（24,000＋2,622－341
    ）＋（24,000＋3,740－1,369）〕÷3＝25,945】，為其每
    月可處分所得數額。
  ㈡聲請人之必要支出狀況：
    聲請人主張其自己及依法應受其扶養者即2名未成年子女每
    月所必要生活費用，包含房租13,500元、膳食費11,332元，
    共計24,832元等情，並提出戶籍謄本、房屋租賃契約書及相
    關單據為憑（見本院卷第23至31頁）。本院審酌聲請人子女
    尚未成年（年籍資料詳卷），確有受扶養之必要，而聲請人
    主張之其等每月必要生活費用並未逾依消債條例第64條之2
    第2項所定自己及受扶養者之必要生活費用（即新北市110年
    度每人每月最低生活費之1.2倍，與其他扶養義務人即聲請
    人配偶分攤後之數額）之合計數額，是聲請人上開主張應為
    可採。
  ㈢而聲請人所負之債務總額，包括：⑴玉山銀行所提「18期、
    利率5％、每期清償1,095元」；⑵元大國際資產管理股份有
    限公司所提「比照最大債權銀行（即每月還款101,181元，
    計算式：1,734,534×1.05÷18＝101,181）」；⑶新光行銷
    股份有限公司「比照最大債權銀行（即每月還款11,614元，
    計算式：199,095×1.05÷18＝11,614）」。是聲請人每月
    應還款金額共計113,890元【計算式：1,095＋101,181＋11,
    614＝113,890】。
  ㈣準此，聲請人每月可處分所得為25,945元，扣除每月必要生
    活支出及扶養費24,832元後，餘額僅1,113元，顯不足以負
    擔上開每月應還款金額113,890元，堪認其客觀上處於因欠
    缺清償能力而不足以清償債務之經濟狀態，應符合消債條例
    第3條所規定「債務人不能清償債務」之情形。
五、綜上所述，本件聲請人為一般消費者，未從事營業活動，所
    負無擔保或無優先權之本金及利息債務總額未逾12,000,000
    元，且有無法清償債務之虞，亦未經法院裁定開始清算程序
    或宣告破產，復查無消債條例第6條第3項、第8條或第46條
    各款所定駁回更生聲請之事由存在。從而，聲請人本件更生
    之聲請，洵屬有據，應予准許，並命司法事務官進行本件更
    生程序，爰裁定如主文。
六、另聲請人於更生程序開始後，應提出足以為債權人會議可決
    或經法院認為公允之更生方案以供採擇，俾免更生程序進行
    至依消債條例第61條規定應行清算之程度，附此敘明。
中    華    民    國   110    年    11    月    15    日
                  民事第二庭    法  官  楊雅萍
以上正本證明與原本無異。
本件裁定不得抗告。
本裁定已於110年11月15日上午10時公告。
中    華    民    國   110    年    11    月    15    日
                                書記官  蘇  泠